【裁判字號】    97,上易,874
【裁判日期】    970819
【裁判案由】    竊盜
【裁判全文】
臺灣高等法院臺中分院刑事判決         97年度上易字第874號
上  訴  人  臺灣臺中地方法院檢察署檢察官
被      告  甲○○
                      戶政事務所)
上列上訴人因竊盜案件，不服臺灣臺中地方法院中華民國97年1
月11日第一審判決（96年度易字第2198號，起訴案號：臺灣臺中
地方法院檢察署96年度偵字第7088號），提起上訴，本院判決如
下：
    主  文
上訴駁回。
    事實及理由
一、本案經本院審理結果，認第一審判決認事用法及量刑均無不
    當，應予維持，除原判決事實欄一、第三行「竊取如附表所
    示被害人所有之……」應更正為「竊取如附表一、三、四所
    示被害人所有之……」、另原判決第五頁倒數第5行「本件
    竊盜次數總計83次」應更正為「本件竊盜次數總計72次」、
    第六頁第八行「被告王勝男竊盜件數多達83次」應更正為「
    被告甲○○竊盜件數多達72次」外，其餘並引用第一審判決
    書記載之事實、證據及理由（如附件）。
二、檢察官上訴意旨略以：「一、按量刑之輕重，固屬事實審法
    院得依職權自由裁量之事項，惟仍應受比例原則及公平原則
    之限制，否則其判決即非適法。刑事審判旨在實現刑罰權分
    配的正義，故法院對有罪被告之科刑，應符合罪刑相當之原
    則，使輕重得宜，罰當其罪，以契合社會之法律感情，此所
    以刑法第57條明定科刑時應審酌一切情狀，尤應注意該條各
    款所列事項以為科刑輕重之標準（最高法院93年度台上字第
    5073號判決要旨參照）。復按法律上屬於自由裁量之事項，
    並非概無法律性之拘束。自由裁量係於法律一定之外部性界
    限內（以定執行刑言，即不得違反刑法第51條之規定），使
    法官具體選擇以為適當之處理；因此在裁量時，必須符合所
    適用之法規之目的。更進一步言，須受法律秩序之理念所指
    導，此亦即所謂自由裁量之內部性界限。關於定應執行之刑
    ，既屬自由裁量之範圍，其應受此項內部性界限之拘束，要
    屬當然（最高法院80年台非字第473號判例、88年度台非字
    第83號、88年台抗字第278號、91年度台非字第32號判決要
    旨參照）。二、查被告甲○○涉犯本件普通竊盜及加重竊盜
    共計72次犯行，因被告上開行為均屬95年7月1日刑法修正後
    所犯，故72次罪刑應予數罪併罰，業經原審就61次普通竊盜
    犯行各處有期徒刑4月，適用中華民國九十六年罪犯減刑條
    例後，均減為有期徒刑2月，另就11次加重竊盜犯行各處有
    期徒刑7月，適用上開減刑條例後，均減為有期徒刑3月15日
    ，合計有期徒刑共13年4月15日（計算式：61次×2月＋11次
    ×3.5月＝13年4月15日），惟經原審定應執行刑後，僅定被
    告應執行有期徒刑3年10月，顯然定刑之後與原先合計應併
    罰之刑度差距過大，不僅與刑法修正後原則上依數罪併罰處
    理之罪刑不相當，未能實現刑罰權分配之正義，參以刪除修
    正前刑法第56條連續犯之立法理由亦謂：『不無鼓勵犯罪之
    嫌，使國家刑罰權之行使發生不合理現象』，則原審僅定被
    告應執行有期徒刑3年10月，實與此次刪除連續犯之修法意
    旨相違背，亦即違反重要法律秩序之理念。揆諸前揭最高法
    院判例及判決意旨，原審已屬違反法院定刑裁量之內部性界
    限，足堪認定。」等語，指摘原判決不當。
三、按量刑輕重係屬事實審法院得依職權自由裁量之事項，苟已
    斟酌刑法第57條各款所列情狀而未逾越法定刑度，不得遽指
    為違法（最高法院72年台上字第6696號、75年台上字第7033
    號判例要旨參照）；且在同一犯罪事實與情節，如別無其他
    加重或減輕之原因，下級審量定之刑，亦無過重或失輕之不
    當情形，則上級審法院對下級審法院之職權行使，原則上應
    予尊重（最高法院85年台上字第2446號裁判意旨參照）。本
    件原審審酌被告前有竊盜及加重竊盜等前科，素行不佳，本
    次竊盜之件數，對社會治安所生危害非輕，被告法治觀念淡
    薄，且犯後僅坦承部分犯行之態度，及其犯罪之動機、目的
    、手段等一切情狀，分別量處61次普通竊盜罪各有期徒刑4
    月，均減為有期徒刑2月，另11次加重竊盜罪各有期徒刑7月
    ，均減為有期徒刑3月15日，並定其應執行有期徒刑3年10月
    ，均在法定刑範圍之內，且無過重或失輕之情形，何況原審
    尚認被告前已有竊盜及加重竊盜等犯案紀錄，本次又竊盜多
    達72次，認被告有犯罪之習慣，非諭知強制工作不足以矯治
    其惡習，依竊盜犯贓物犯保安處分條例第3條第1項之規定，
    併諭知於刑之執行前，令入勞動場所強制工作3年，亦足以
    矯治被告之竊盜惡習。檢察官徒以原審定應執行過輕為由提
    起上訴，自無足取，其上訴無理由，應予駁回。
四、被告甲○○經合法傳喚，無正當理由不到庭，爰不待其陳述
    ，逕行判決。
五、據上論結，應依刑事訴訟法第三百七十一條、第三百七十三
    條、第三百六十八條，判決如主文。
本案經檢察官乙○○到庭執行職務。
中    華    民    國    97    年    8    月    19     日
          刑事第十庭    審判長法  官  林  照  明
                              法  官  蔡  名  曜
                              法  官  郭  瑞  祥
上列正本證明與原本無異。
不得上訴。
                              書記官  李  妍  嬅
中    華    民    國    97    年    8     月    19    日


司法院資訊處製作；財團法人民間司法改革基金會備份。
